【裁判字號】    95,上訴,388
【裁判日期】    950516
【裁判案由】    毒品危害防制條例
【裁判全文】
臺灣高等法院臺中分院刑事判決         95年度上訴字第388號
上  訴  人  臺灣臺中地方法院檢察署檢察官
被      告  甲○○
選任辯護人  廖志堯律師
上列上訴人因被告違反毒品危害防制條例案件，不服臺灣臺中地
方法院94年度訴字第2815號中華民國94年12月23日第一審判決（
起訴案號：臺灣臺中地方法院檢察署94年度偵字第9829號），提
起上訴，本院判決如下：
    主  文
原判決撤銷。
甲○○持有第一級毒品，累犯，處有期徒刑捌月；扣案之海洛因
22包（合計淨重22.67公克，空包裝重5.49公克）沒收銷燬之。
    事  實
一、甲○○前曾違反槍砲彈藥刀械管制條例、毒品危害管制條例
    等案件，經法院分別判處有期徒刑一年四月、十一月及五月
    確定，嗣經定執行刑為有期徒刑二年五月，甫於民國（下同
    ）94年 4月12日執行完畢，仍未知悔改，明知海洛因係屬毒
    品危害防制條例第2條第2項第1款規定之第1級毒品，不得非
    法持有，竟於94年6月5日，在其台中縣大里市○○路○段105
    巷25號住處，以新台幣（下同）4萬5千元價格，向不詳之人
    購買海洛因22包，即非法持有之；嗣於同年6月10日17 時30
    分許，經警在其上揭住處查獲，並在其所駛用之車牌4877-L
    B號自小客車內扣得其所有之海洛因22小包（合計淨重22.67
    公克）；另並扣得電子秤1臺、研磨盆1組、分裝袋 159包等
    物。
二、案經台中縣警察局霧峰分局移送台中地方法院檢察署檢察官
    偵查起訴。
    理  由
一、右揭事實，迭據被告甲○○（下稱被告）於警訊、偵查、原
    審及本院審理中坦承不諱，並有在其所駕之 4877-LB號自小
    客車內查獲之海洛因22小包（合計淨重 22.67公克）扣案可
    稽，該白粉22包，經送請鑑定結果確均含海洛因成分，亦有
    法務部調查局調科壹字第 120016266號鑑定通知書乙紙在卷
    可參（附偵卷第 137頁），事證已臻明確，被告持有海洛因
    犯行洵堪認定。
二、按海洛因係屬毒品危害防制條例第2條第2項第1款規定之第1
    級毒品，不得非法持有，核被告所為，係犯毒品危害防制條
    例第11條第 1項之持有第一級毒品罪，公訴人認被告係犯同
    條例第4條第1項之販賣第一級毒品罪嫌，雖有未洽（此部分
    詳後敘），然起訴書就被告持有海洛因之基本事實業已敘及
    ，爰予變更起訴法條；又本院於審理中雖未告知被告變更之
    法條，惟就被告持有海洛因之事實業已告知、訊問而為審理
    ，被告及其辯護人對此並已陳述、辯解，是被告就此部分之
    訴訟防禦並無影響，附此敘明。又被告前曾因違反槍砲彈藥
    分械管制條例、毒品危害管制條例等案件，經法院分別判處
    有期徒刑一年四月、十一月及五月確定，嗣經定執行刑為有
    期徒刑二年五月，於94年 4月12日執行完畢，有台灣高等法
    院被告前案紀錄表可稽，其於 5年以內再犯本件有期徒刑以
    上之罪，為累犯，依刑法第47條規定加重其刑。原審就被告
    被訴販賣第一級毒品部分諭知無罪，固非無見，惟就其持有
    海洛因部分未予變更法條審理，尚有不當，公訴人就被告販
    賣海洛因部分提起上訴雖非可採（亦詳後敘）而未指摘及此
    ，然原判決既有上揭可議，仍屬無可維持，應由本院將原判
    決撤銷改判。爰審酌被告有搶奪、毒品、槍砲等多次前科之
    素行（參其前案紀錄表）、本件犯罪動機、目的、手段、及
    其持有之海洛因數量匪少、所生危害不輕及其犯後態度等一
    切情狀，量處如主文第 2項所示之刑，以為懲儆。扣案之海
    洛因22小包（合計淨重 22.67公克）係查獲之毒品，應依同
    條例第18條第1項前段宣告沒收銷燬之。至另查扣之電子秤1
    臺、研磨盆1組、分裝袋159包，核非違禁物，與本件被告持
    有海洛因犯行亦屬無涉，不得於本案中宣告沒收，應由檢察
    官另為處理，亦併敘明。
三、公訴意旨略以：被告甲○○明知海洛因屬毒品危害防制條例
    第2條第2項第1款之第1級毒品，不得販賣，竟基於販賣海洛
    因以營利之概括犯意，自94年4月初某日起，至同年4月底某
    日止，以0000000000號行動電話為販毒聯絡工具，在臺中縣
    大里市「阿拉丁KTV」前，以海洛因每小包（重約 0.3公克）
    1千元或每小包（重約 0.7公克）2千元之價格，連續販賣海
    洛予丙○○施用，總計約3次。復自同年5月12日起，至同年
    5 月27日止，以上開行動電話為販毒聯絡工具，在臺中縣大
    里市「十九甲公墓」附近某便利商店門口、臺中市○○路與
    文心路口附近某便利商店門口等處，以海洛因每小包（重量
    不詳）1 千元之價格，連續販賣海洛因予乙○○施用，總計
    約3次。嗣於同年6月10日17時30分許，為警持搜索票在臺中
    縣大里市○○路○段105巷25號查獲，並在甲○○所使用之車
    牌4877-LB號自小客車內扣得海洛因22小包（合計淨重22.67
    公克）、電子秤1臺、研磨盆1組、分裝袋 159包等物。因認
    被告涉犯反毒品危害防制條例第4條第1項之販賣第一級毒品
    罪嫌，係以證人丙○○、乙○○於偵查中之證述及扣案之海
    洛因22小包、電子秤1臺、研磨盆1組、分裝袋 159個等物，
    為主要論據。惟訊據被告堅決否認有販賣海洛因之犯行，辯
    稱：伊未曾販賣海洛因給丙○○、乙○○，伊與乙○○、丙○○雖係同村，但與他們2人不甚熟識。之前有1次，伊在路
    上途遇丙○○，當時丙○○毒癮發作，叫伊救他，伊說沒有
    海洛因，丙○○以為伊身上有海洛因，一直吵伊，伊就打丙○○，可能因此丙○○懷恨在心等語。經查：
  (一)證人乙○○於原審法院94年10月31日審理時先結證稱：伊未
    曾向被告買海洛因，因為被告曾與伊弟弟丙○○有過節，丙○○在伊執行觀察、勒戒時，曾來看伊，告知他在警察局指
    證被告販賣海洛因之事。因為丙○○向綽號「豬哥」之人購
    買毒品時，被告剛好在旁邊，所以伊以為丙○○是向被告購
    買毒品。伊於94年4、5月間，曾和丙○○去買海洛因，當時
    賣的人有2個人，伊只認識其中1個人就是被告，地點是在臺
    中市○○路上的超商，時間是在晚上大概8、9點的時候。另
    外於94年 5月12日中午11時，在臺中縣大里市十九甲公墓那
    一次，是丙○○帶伊去買海洛因，那一次伊也有看到被告和
    綽號「豬哥」之人一起來。伊總共看過被告跟綽號「豬哥」
    之人來賣海洛因 2次云云。嗣於原審法院同次審理期日改稱
    ：伊跟綽號「豬哥」之人購買過 3次毒品，都是買海洛因，
    伊買的這3次，被告都在綽號「豬哥」之人旁邊，這3次丙○○沒有與伊一起去，毒品都是綽號「豬哥」之人交給伊，被
    告只是在旁邊看而已。該次是綽號「豬哥」之人騎機車搭載
    被告前來云云（均見原審94年10月31日審理筆錄）；於原審
    94年12月 9日審理時則改稱：伊的海洛因是向綽號「豬哥」
    之人買的，總共買了4次，其中只有1次被告與綽號「豬哥」
    之人一起來，那一次是在晚上，詳細日期伊忘記了，地點是
    在臺中縣大里市○○○街云云（見原審94年12月 9日審理筆
    錄），則依證人乙○○於原審法院審理時 2次所為之證述內
    容以觀，證人乙○○係向綽號「豬哥」之人購買海洛因，而
    其購買海洛因之時，被告曾經在場，交付海洛因及收款之人
    均係綽號「豬哥」之人，並非被告。且證人乙○○於原審法
    院審理時，就其究竟向綽號「豬哥」之人買過幾次海洛因？
    向綽號「豬哥」之人購買海洛因時，被告究竟在場幾次等節
    ，所述前後不一，則其前揭所述之內容是否確為真實，實啟
    人疑竇。
  (二)證人乙○○雖於偵查中曾結證稱：伊於94年 5月初開始，向
    被告購買海洛因。第一次是在 5月10日晚上11時許，伊與丙○○到臺中市○○路與南屯路附近一家超商門口，該次是丙○○以 1千元買海洛因，被告是開三菱銀色自用小客車過來
    。伊自己是於 5月12日中午11、12時許，在臺中縣大里市十
    九甲公墓過來一點點的便利商店，購買1千元海洛因1小包，
    重量不清楚。伊第一次向被告購買，被告不相信伊，伊打了
    很多電話，之後伊叫丙○○打給被告，被告才出來與伊交易
    。5月12日之後隔2、3天，在十九甲新仁七街購買1千元的海
    洛因，重量和第一次差不多，現金都是當場給。 5月30日凌
    晨4、5時許，因為伊女兒發燒，伊送到大里仁愛醫院急診室
    ，伊在急診室時，丙○○打電話給伊，說他沒有機車，要伊
    載他去找被告買毒品。伊說女兒在開刀，在醫院不方便，後
    來他親自過來，問伊要不要過去，伊說不想去，後來丙○○
    自己 1人過去找被告。他們交易完之後，丙○○又來找伊，
    要伊載他去上班。伊與丙○○騎機車經過太平旱溪東路一處
    空地時，丙○○就說他跟被告剛剛就是該在處交易，並說他
    向被告買了2、3千元的海洛因。伊最後一次向被告購買海洛
    因是在 5月27日晚上9時30分，等到11時30分，被告才出現，
    地點在永春路與文心路口便利商店，購買 1千元海洛因，當
    場付現金。伊總共向被告買過 5次海洛因。當時伊在工作，
    月薪1萬5千元，每月固定給老婆 1萬元，其餘存在郵局，每
    次要買毒品，就會去領1千元。伊個人自己去是3次，另外 2
    次是和丙○○一起去，由丙○○購買，但是伊付錢云云（見
    偵查卷第133、134頁）。則證人乙○○於偵查中全然未提及
    該名綽號「豬哥」之人，且稱其係向被告購買海洛因，顯與
    在原審法院審理時所證述，購買海洛因之對象不同。且購買
    之次數、地點，亦均不相牟。再證人乙○○前揭於偵查中所
    稱，其女於94年 5月30日至大里仁愛醫院就醫時，其弟丙○○曾向其表示當日，在太平旱溪東路一處空地，向被告購買
    海洛因乙節，證人乙○○於原審法院審理時結證稱：伊女兒
    陳霈菁是伊與陳孟瑜所生，陳霈菁於94年5月、6月間，因為
    腸病毒發燒而至大里仁愛醫院掛急診住院，是晚上8、9時到
    10時左右到醫院。掛急診當日伊有到醫院，後來丙○○到醫
    院找伊，伊與丙○○騎機車一起離開醫院，離開醫院的路線
    曾經過太平旱溪東路云云（見原審94年10月30日、同年12月
    9 日審理筆錄）。然經原審法院函詢財團法人仁愛綜合醫院
    ，陳霈菁是否曾於94年間在該醫院就醫住院，據該院函覆陳
    霈菁於94年間，曾至該醫院掛號6次，急診1次，然並未有住
    院紀錄，有該院94年11月14日仁總字第94110043號函在卷足
    佐，再經原審法院電詢該院承辦人員，陳霈菁於94年間該次
    急診就醫之日期，係於94年2月11日晚上9時53分到院急診，
    有原審法院電話紀錄乙紙在卷可參，並非證人乙○○所稱之
    94年5月30日，則證人乙○○前開所稱，其女陳霈菁於94年5
    月30日至大里仁愛醫院就醫乙節，顯與客觀事實未符。
  (三)證人丙○○於偵查中結證稱：伊於94年 4月初左右開始施用
    海洛因，最後1次施用時間是在94年 4月底。4月份施用之海
    洛因來源是向被告購買。伊總共向被告購買過3次海洛因，4
    月上旬，在大里市○○路「阿拉丁KTV」、4月中旬、下旬，
    也都在同一個地方。第1次1千元、第2次2千或1千元，第3次
    確定是2千元，伊不知道重量，就是1小包。伊購買毒品時，
    是當場給現金，伊購買時只有伊 1個人在場云云（見偵查卷
    第92、93頁）。則依證人丙○○於偵查中所述，其於94年 4
    月間，共向被告購買 3次海洛因，地點均在臺中縣大里市○○路「阿拉丁 KTV」。核與證人乙○○前開於偵查中所述，
    證人丙○○曾於94年5月30日告知丙○○於94年5月30日在太
    平旱溪東路一處空地，向被告購買海洛因乙情，就證人丙○○向被告購買海洛因之時間、地點，均不相符。且依證人丙○○上開於偵查中之證述，其係 1人向被告購買海洛因，亦
    與證人乙○○前揭於原審法院審理時所稱，其係與丙○○一
    同向綽號「豬哥」之人購買海洛因，或證人乙○○於偵查中
    所稱，其於94年 5月開始施用海洛因，其曾經和丙○○一起
    去向被告購買海洛因，是由丙○○購買，但是其付錢云云等
    節，均未相符。又證人丙○○於本院審理中到庭經辯護人詰
    問時復供證其係向甲○○之友人「阿偉」者購買 3次毒品，
    均係其單獨1人前往、對方僅阿偉1人在場、被告並未在場等
    情，核與其上揭偵查中所證內容已然不符；再經檢察官持證
    人乙○○所證諸詞以行詰問時，亦明確供證：「（乙○○供
    述94年 5月10日晚上11點多在文心路、南屯路附近一家超商
    門口，乙○○與你同去，你用 1千元購買海洛因，當時被告
    開自小客車車過來，你是否記得？）沒有，我記得當時沒有
    一起去，應該是 4月間。（乙○○有叫你打電話給被告，被
    告才出來賣海洛因，因為被告不相信乙○○，才要你去打電
    話？）我是打電話給甲○○，甲○○說他朋友有。（94年 5
    月30日凌晨乙○○的女兒有發燒住在大里仁愛醫院，你在該
    時打電話給乙○○說你沒有機車，要乙○○載你向被告購買
    毒品，乙○○說不方便，你就親自過去大里仁愛醫院，你問
    乙○○是否過去，乙○○說不要，你就自己去向甲○○購買
    海洛因，是否如此？）沒有。（乙○○供述你購買海洛因完
    後，又要乙○○載你去上班，乙○○載你去太平旱溪東路，
    你在經過旱溪東路時，你就向乙○○說我就是在旱溪東路的
    空地向被告購買2、3千元海洛因，是否如此？）當時我在餐
    廳上班，我沒有去找他，當時我們沒有在一起。（乙○○供
    述他有買過毒品，他個人去3次，另外2次與你同去，由你購
    買，他在付錢，是否如此？）沒有」等語在卷（參本院95年
    4月6日審判筆錄），俱與證人乙○○偵查、審理中所證內容
    大相逕庭，是證人丙○○偵查中所證內容顯有瑕庛，尚難遽
    信。
  (四)綜上，證人乙○○於原審審理及偵查中，就購買海洛因乙節
    所為前後不一之證述，且證人乙○○於偵查證述就證人丙○○向被告購買海洛因之時間、地點，亦與證人丙○○於偵查
    及本院審理中所證購買海洛因之時間、地點及對象，均未相
    符，則顯見證人乙○○、丙○○於偵查中，就被告販賣海洛
    因之證述，實有疑義而非可採信。且被告始終否認有販賣海
    洛因予證人乙○○、丙○○之情事，是尚難僅憑證人乙○○
    、丙○○上開有瑕疵之供述，遽以推定被告確有販賣毒品海
    洛因予證人2人之犯行。又扣案之海洛因22小包、電子秤1臺
    、研磨盆1組、分裝袋159個雖經被告坦承係其所有無訛，然
    被告辯稱稱：海洛因係供伊自己施用，伊係以捲菸方式施用
    海洛因，研磨盆係方便伊以捲菸方式施用海洛因，電子秤係
    伊買海洛因時，怕遭人偷斤減兩要秤重用，分裝袋係方便伊
    分裝攜帶出去使用等語（見原審法院94年12月 9日審理筆錄
    ），核與販賣毒品無涉，而被告亦確有施用毒品素行，有前
    案紀錄表足參，此部分所辯尚非全無可採，本件證人乙○○
    、丙○○之偵訊證述，既有上開瑕疵可指，復無其他事證足
    為佐證，自無從僅因扣得該等物品，執為推論被告確曾販賣
    海洛因予證人乙○○、丙○○。是本件證據尚不足以證明被
    告有販賣海洛因予證人乙○○、丙○○之犯行，既不能證明
    被告犯罪，本應諭知無罪之判決，惟本院既已就被告持有海
    洛因部分變更起訴法條審理，此部分自毋庸另為無罪之諭知
    。
四、檢察官上訴意略以： 1、證人乙○○所供之豬哥即朱庸村業
    經法院判處徒刑十二年，可見確有豬哥之人，並非乙○○憑
    空杜撰；2、證人乙○○先後證述購買時間均為94年5月間，
    並無不同，而其係多次施用毒品之人，對於購買之地點、時
    間，就其記憶所陳難免有所出入，此乃常情，然不得因此即
    認全非可採； 3、再乙○○之女曾因腸病毒至大里仁愛醫院
    住院之事實，業據乙○○之妻陳孟瑜供證屬實，法院函查該
    醫院資料雖無其女住院紀錄，應係醫院紀錄有誤、疏漏； 4
    、又證人丙○○已於偵查中具結供證在案，就其所證自己購
    買情節，並無顯不可採情形，依法有證據能力並有證明力；
    5、被告若僅係供己施用，其何需隨身攜帶159個夾鏈袋? 且
    已分裝完成22包之海洛因足供施用一段期間，其又何需隨身
    攜帶研磨器與電子秤？是其所辯顯然有疑，爰認原審認定不
    當，請求撤銷改判等語。然查： 1、證人乙○○經原審交互
    詰問，其前後 2次所為之證述內容，互有齟齬，而其所證向
    「豬哥」之人購買海洛因時，被告曾經在場，交付海洛因及
    收款之人均係「豬哥」之人，並非被告。然究向該「豬哥」
    之人購買幾次海洛因？向「豬哥」購買海洛因時，被告在場
    幾次等節，所證前後不一，所證內容是否屬實，殊堪質疑。
    又其於偵查中從未提及有何「豬哥」之人，且稱其係向被告
    購買海洛因，顯與其於原審所證之購買對象不同。且就購買
    之次數、地點，亦均不相牟。再證人乙○○之女陳霈菁於94
    年間，曾至該大里仁愛醫院掛號6次，急診1次，然並未有住
    院紀錄，該次急診日期係94年2月11日晚上9時53分，業據該
    醫院函覆在卷，並有原審法院電話紀錄可參，則證人乙○○
    前開所稱，其女陳霈菁於94年 5月30日至大里仁愛醫院就醫
    乙節，亦與客觀事實未符；因認證人乙○○偵查所證不可採
    信，已如上述。2、證人丙○○於偵查中之證述，其係1人向
    被告購買海洛因，與其於本院審理中所證係向阿偉之人購買
    乙詞不符，復與證人乙○○於原審法院審理時所稱其係與丙○○一同向「豬哥」之人購買海洛因，或證人乙○○於偵查
    中所稱其於94年 5月開始施用海洛因，其曾和丙○○一起去
    向被告購買海洛因，是由丙○○購買，但由其付錢云云等節
    ，均有齟齬，是證人丙○○偵查中所證非可遽信，前亦詳論
    。 3、被告就扣案之海洛因22小包陳稱係供己施用，研磨盆
    係方便以捲菸方式施用海洛因，電子秤係伊買海洛因時怕遭
    人偷斤減兩用，分裝袋則為方便分裝攜帶外出使用等語，雖
    有可疑，然既無其他積極證據足佐，尚無從僅因扣得該等物
    品，即得推論被告確曾販賣海洛因之犯行。上訴意旨前揭所
    指，尚嫌無據，其指摘雖非可採，惟因本院業就被告持有海
    洛因部分變更起訴法條而論罪科刑，是仍應認上訴為有理由
    ，並由本院將原判決撤銷改判。又檢察官於本院審理中再為
    聲請傳訊證人乙○○乙節，經本院依址傳訊未到後命警拘提
    無著，惟查該證人乙○○前於原審中業經交互詰問，本院認
    其證詞已為明確，核無再為待證傳訊必要，併此敘明。
據上論結，應依刑事訴訟法第369條第1項前段、第364條、第299
條第1項前段、第300條，毒品危害防制條例第11條第 1項、第18
條第1項前段，刑法第11條、第47條，判決如主文。
本案經檢察官丁○○到庭執行職務。
中    華    民    國    95    年    5     月    16    日
            刑事第十一庭  審判長法  官  黃  梅  月
                                法  官  林  宜  民
                                法  官  林  欽  章
上列正本證明與原本無異。
檢察官得上訴。被告不得上訴。
如不服本判決應於收受送達後十日內向本院提出上訴書狀，其未
敘述上訴之理由者並得於提起上訴後十日內向本院補提理由書（
均須按他造當事人之人數附繕本）。
                                書記官  巫  彥  佳
中    華    民    國    95    年    5     月    16    日
論罪法條：
毒品危害防制條例第11條第1項：
持有第一級毒品者，處三年以下有期徒刑、拘役或新臺幣五萬元
以下罰金。
                                                      Ｒ


司法院資訊處製作；財團法人民間司法改革基金會備份。
